臺灣高雄地方法院民事判決　　　　　　 110年度訴字第1139號
原　　　告　金茂企業有限公司

法定代理人　張麗俐　
訴訟代理人　洪錫鵬律師
被　　　告　滙茂實業股份有限公司

法定代理人　王維甯　

訴訟代理人　江大寧律師
上列當事人間請求給付貨款事件，本院於民國111 年2 月10日言
詞辯論終結，判決如下：
    主      文
被告應給付原告新臺幣貳佰貳拾壹萬陸仟玖佰陸拾參元，及自民
國一一○年八月二十三日起至清償日止，按週年利率百分之五計
算之利息。
訴訟費用由被告負擔。
本判決於原告以新臺幣柒拾肆萬元供擔保後，得假執行。但被告
如以新臺幣貳佰貳拾壹萬陸仟玖佰陸拾參元為原告供擔保後，得
免為假執行。
    事實及理由
一、原告主張：被告於民國109 年2 至3 月間向伊購買鋁錠3 批
    （下合稱系爭鋁錠），買賣價金分別為新臺幣（下同）1,51
    1,660 元、842,822 元、705,303 元（均含稅），伊因此分
    別以前於108 年9 月26日向訴外人聖鑫興業有限公司（下稱
    聖鑫公司）所購買24,822公斤、每公斤58元（不含稅）之鋁
    錠；前於108 年12月6 日向訴外人宜洪貿易有限公司（下稱
    宜洪公司）所購買10（±5%）公噸、每公斤77.1元（不含稅
    ）之鋁錠；前於109 年3 月2 日向聖鑫公司購買12,103公斤
    、每公斤55.5元（不含稅）之鋁錠交貨，並分別於109 年2
    月3 日、同年月20日、同年3 月4 日開立同一發票予被告請
    款，但被告僅給付其中842,822 元該筆貨款，至其餘貨款（
    下稱系爭貨款）經伊多次催告，被告仍然拒絕給付，伊自得
    請求被告給付之，為此爰依買賣契約之法律關係提起本訴等
    語。並聲明：㈠被告應給付原告2,216,963 元及自110 年8
    月5 日民事準備書狀送達翌日即110 年8 月23日起至清償日
    止按週年利率5%計算之利息。㈡願供擔保，請准宣告假執行
    。
二、被告則以：伊已分別於108 年12月10日、同年月24日、同年
    月27日、109 年1 月31日、同年2 月1 日、19日、25日、同
    日匯款29萬元、30萬元、47萬元、15萬元、13萬元、60,480
    元、842,822 元、14萬元予原告，並由訴外人強言企業有限
    公司（下稱強言公司）匯款74萬元給付系爭鋁錠貨款，是原
    告請求給付並無理由等語，資為抗辯。並聲明：㈠原告之訴
    駁回。㈡如受不利判決，願供擔保請准宣告免為假執行。
三、兩造不爭執事項：
  ㈠原告分別於109 年2 月3 日、同年月20日、同年3 月4 日開
    立，買受人均為被告，品名均為鋁錠，銷售額分別為1,439,
    676 元、802,688 元、671,717 元，總計金額分別為1,511,
    660 元、842,822 元、705,303 元之統一發票予被告，被告
    已用以向國稅局申報。
  ㈡被告分別於108 年12月10日、同年月24日、同年月27日、10
    9 年1 月31日、同年2 月1 日、同年月19日、同年月25日、
    同日匯款29萬元、30萬元、47萬元、15萬元、13萬元、842,
    822 元、14萬元、60,480元予原告。
  ㈢強言公司於109 年3 月11日匯款74萬元予原告。
四、得心證之理由
    按當事人主張有利於己之事實者，就其事實有舉證之責任，
    民事訴訟法第277 條前段定有明文。又請求履行債務之訴，
    原告就其所主張債權發生原因之事實，固有舉證之責任，若
    被告自認此項事實而主張該債權已因清償而消滅，則清償之
    事實，應由被告負舉證之責任，此觀民事訴訟法第277 條之
    規定自明，最高法院28年渝上字第1920號裁判要旨可供參照
    。經查：
  ⒈原告主張被告於109 年2 至3 月間向其購買系爭鋁錠，買賣
    價金分別為1,511,660 元、842,822 元、705,303 元（均含
    稅），其因此分別以前於108 年9 月26日向聖鑫公司所購買
    24,822公斤、每公斤58元（不含稅）之鋁錠；前於108 年12
    月6 日向宜洪公司所購買10（±5%）公噸、每公斤77.1元（
    不含稅）之鋁錠；前於109 年3 月2 日向聖鑫公司購買12,1
    03公斤、每公斤55.5元（不含稅）之鋁錠交貨，並分別於10
    9 年2 月3 日、同年月20日、同年3 月4 日開立同一發票予
    被告請款，被告已給付其中842,822 元該筆貨款等節，業據
    其提出與所述相符之統一發票（見司促字卷第13頁、第35頁
    、第41頁）、聖鑫公司訂貨單（見司促字卷第31頁、第39頁
    ）、合作金庫商業銀行股份有限公司國內不可撤銷即期信用
    狀（見司促字卷第33頁、第39頁）、宜洪公司銷售合約（見
    審訴字卷第63頁）、交運單（見審訴字卷第65頁）等件為證
    ，且為被告所不爭執（見訴字卷第48頁、第99頁），自堪認
    定。則被告既就兩造間關於系爭鋁錠買賣契約存在之事實，
    未予爭執，只是抗辯系爭貨款債權已因其清償而消滅，其自
    應就清償之事實負舉證之責。
  ⒉被告固抗辯其前匯款予原告之金額大於系爭貨款之金額，早
    已清償系爭貨款云云。惟：
  ⑴被告分別於108 年12月10日、同年月24日、同年月27日、10
    9 年1 月31日、同年2 月1 日、同年月19日、同年月25日、
    同日匯款29萬元、30萬元、47萬元、15萬元、13萬元、842,
    822 元、14萬元、60,480元予原告，而強言公司於109 年3
    月11日匯款74萬元予原告等節，固為兩造所不爭執。然原告
    雖自認被告於109 年2 月19日所匯842,822 元是清償109 年
    2 月20日該張發票所示之鋁錠貨款，但就被告其餘匯款及強
    言公司之匯款則否認係為清償系爭貨款所為，則被告自應舉
    證該等匯款是為清償系爭貨款所為。又以該等匯款之匯款時
    間、金額與系爭貨款發票之開立時間、金額均不相符，且被
    告就兩造間有其他交易往來又無爭執，復不能明確指出前述
    匯款除842,822 元該筆外，各是何筆貨款或其他交易之匯款
    給付，以致匯款金額大於系爭貨款金額，自難以原告未能交
    代前述匯款原因，即逕認上開匯款除842,822 元該筆外，是
    為清償系爭鋁錠貨款所匯。
  ⑵至被告雖另抗辯其是因向經濟部中小企業處申請紓困，無法
    向銀行申請新貸款，又有需要以信用狀方式購買鋁錠，因此
    由原告先以其名義購買，方會有匯款時間在買賣之前之情況
    ，且兩造間財務長期往來，會按交易月份統計金額結算，難
    免產生匯款金額與買賣金額無法完全吻合之情況云云，並舉
    經濟部中小企業處協助經營資金服務診斷報告書為證。惟被
    告與原告若是按月結算，即不會有其所抗辯匯款在買賣之前
    之情，且兩造間買賣交易縱然有被告所抗辯因申請紓困而為
    變通之情形，觀諸被告於109 年2 月19日所匯842,822 元，
    與兩造間109 年2 月20日該張發票所示之鋁錠買賣貨款金額
    完全相符，且匯款時間與發票開立時間相近，兩造間否確實
    有被告所抗辯每月結算清償之情，即非無疑。況若係如此，
    被告為進行結算以明兩造間金錢往來狀況，應會留存相關紀
    錄，就其每月如何結算清償，應不可能無從交代，但其卻未
    能就其所匯款項是清償何筆貨款詳為交代，其上開抗辯，自
    非可採。
  ⑶被告雖聲請函詢強言公司出具證明書，以證明強言公司於10
    9 年3 月11日匯款74萬元予原告，是為清償系爭貨款等節。
    惟被告為系爭貨款交易當事人，尚不能陳明強言公司該筆匯
    款是給付兩造間何筆貨款，非系爭貨款交易當事人之強言公
    司就兩造間交易狀況應不可能較諸被告明瞭，其所出具之證
    明書，應難證明其所匯款項確係為被告給付系爭貨款所為，
    是本院自無庸調查上開證據。
  ⑷綜上，被告所舉前述證據，均不能證明其業已清償系爭貨款
    ，此外，其就所抗辯業已清償系爭貨款乙節，又無其他舉證
    以實其說，其上開抗辯，自非可採。
五、綜上所述，被告向原告購買系爭鋁錠，確迄未清償系爭貨款
    。從而，原告依買賣之法律關係請求被告給付2,216,963 元
    及自110 年8 月5 日民事準備書狀送達被告翌日即110 年8
    月23日起至清償日止按週年利率5%計算之利息，為有理由，
    應予准許。
六、本判決兩造分別陳明願供擔保請准宣告假執行或免為假執行
    ，核均無不合，爰分別酌定相當之擔保金額予以准許。
七、本件事證已臻明確，兩造其餘攻擊防禦方法或舉證，經審酌
    後，核與判決結果不生影響，爰不逐一論列，併此敘明。
八、據上論結，原告之訴為有理由，依民事訴訟法第78條、第39
    0 條第2 項、第392 條第2 項，判決如主文。
中    華    民    國   111    年    2     月    22    日
                  民事第二庭  法  官  楊淑儀
以上正本係照原本作成。
如對本判決上訴，須於判決送達後20日內向本院提出上訴狀。如
委任律師提起上訴者，應一併繳納上訴審裁判費。
中    華    民    國   111    年    2     月    22    日
                              書記官  詹立瑜